---
title: "Aula 18.09"
---
Um botânico realizou um experimento para analisar o impacto da Dose de Fertilizante (Variável dose, em miligramas) na Altura Final da Planta (Variável altura, em centímetros). Ele utilizou 50 mudas divididas igualmente entre duas categorias: Especie 1 e Especie 2.

Prepare o banco de dados unificado executando o bloco abaixo:


```{r}
df_botanica <- data.frame(
  dose = c(
    74.9, 98.1, 89.3, 83.9, 66.2, 66.2, 62.3, 94.7, 84.0, 88.3, 60.8, 98.8, 93.3, 68.5, 67.3, 67.3, 72.2, 77.0, 77.3, 71.6, 65.6, 71.7, 89.7, 78.2, 85.6,
    27.9, 43.5, 37.8, 31.8, 21.8, 22.1, 22.0, 47.3, 38.2, 40.5, 20.2, 49.6, 44.2, 23.4, 22.8, 22.8, 26.1, 29.5, 29.7, 25.5, 23.2, 25.7, 41.3, 31.9, 37.1
  ),
  altura = c(
    59.8, 80.6, 74.3, 67.7, 48.4, 56.4, 54.7, 81.3, 66.4, 71.9, 43.6, 84.2, 73.0, 50.8, 57.5, 54.4, 59.5, 60.9, 57.0, 55.4, 50.7, 61.3, 64.9, 67.5, 68.0,
    24.3, 32.5, 21.0, 26.5, 13.5, 14.5, 21.3, 36.3, 26.6, 31.6, 13.5, 40.9, 34.5, 14.2, 13.0, 13.2, 21.6, 22.1, 15.1, 18.2, 19.4, 18.0, 25.5, 21.6, 26.6
  ),
  especie = factor(rep(c("Especie 1", "Especie 2"), each = 25))
)

```

13.0.1 Exercício 1 — Gráfico de Dispersão Customizado (Apenas Espécie 1)
a) Faça o gráfico de dispersão de altura (y) versus dose (x) filtrando apenas para a Espécie 1.
b) Atribua um título principal explicativo e altere os nomes dos eixos para incluir as unidades de medida (mg e cm).
c) Adicione uma linha horizontal indicando a média da altura e uma linha vertical indicando a média da dose observada para essa espécie.
d) Insira a reta de regressão linear estimada usando a geometria correta (method = "lm"). Remova a banda cinza de erro padrão.
Modifique o visual aplicando o tema theme_classic().

```{r}
library(ggplot2)

# Filtrar apenas a Espécie 1
df_especie1 <- subset(df_botanica, especie == "Especie 1")

# Calcular as médias
media_altura <- mean(df_especie1$altura)
media_dose <- mean(df_especie1$dose)

# Gráfico
ggplot(df_especie1, aes(x = dose, y = altura)) +
  geom_point(color = "darkgreen", size = 3) +
  
  # Linha horizontal: média da altura
  geom_hline(
    yintercept = media_altura,
    color = "red",
    linetype = "dashed",
    linewidth = 1
  ) +
  
  # Linha vertical: média da dose
  geom_vline(
    xintercept = media_dose,
    color = "blue",
    linetype = "dashed",
    linewidth = 1
  ) +
  
  # Reta de regressão linear sem banda de erro
  geom_smooth(
    method = "lm",
    se = FALSE,
    color = "black",
    linewidth = 1
  ) +
  
  # Título e nomes dos eixos
  labs(
    title = "Relação entre Dose de Fertilizante e Altura Final — Espécie 1",
    x = "Dose de fertilizante (mg)",
    y = "Altura final da planta (cm)"
  ) +
  
  # Tema clássico
  theme_classic()
```
Exercício 2 — Mapeamento e Ajuste de Legendas
a) Utilizando a tabela completa (df_botanica), crie um gráfico de dispersão mapeando a variável especie para a propriedade de cor (color) e formato (shape) simultaneamente dentro do aes().
b) Aplique o tema theme_minimal().
c) Usando a função theme(), mova a legenda do gráfico para a posição inferior ("bottom").
d) Altere manualmente as cores dos grupos utilizando a função scale_color_manual(), escolhendo duas cores de sua preferência.

```{r}
library(ggplot2)

ggplot(df_botanica, aes(
  x = dose,
  y = altura,
  color = especie,
  shape = especie
)) +
  geom_point(size = 3) +
  
  # Cores escolhidas manualmente
  scale_color_manual(
    values = c(
      "Especie 1" = "darkgreen",
      "Especie 2" = "purple"
    )
  ) +
  
  # Títulos dos eixos e da legenda
  labs(
    title = "Dose de Fertilizante versus Altura Final por Espécie",
    x = "Dose de fertilizante (mg)",
    y = "Altura final da planta (cm)",
    color = "Espécie",
    shape = "Espécie"
  ) +
  
  # Tema minimalista e legenda na parte inferior
  theme_minimal() +
  theme(
    legend.position = "bottom"
  )
```
Exercício 3 — O Poder das Facetas
a) Crie um gráfico de dispersão contendo a relação de altura por dose para toda a base.
b) Utilize a função facet_wrap() para separar os gráficos das duas espécies em painéis dispostos lado a lado.
c) Adicione a reta de regressão linear de forma que uma reta independente seja desenhada em cada painel automaticamente.
d) Salve a imagem final com o nome "experimento_botanica_facetas.png".

```{r}
library(ggplot2)

# Criar o gráfico
grafico_facetas <- ggplot(
  df_botanica,
  aes(x = dose, y = altura)
) +
  geom_point(
    color = "darkgreen",
    size = 3
  ) +
  
  # Um painel para cada espécie
  facet_wrap(~ especie, nrow = 1) +
  
  # Reta de regressão independente em cada painel
  geom_smooth(
    method = "lm",
    se = FALSE,
    color = "red",
    linewidth = 1
  ) +
  
  labs(
    title = "Relação entre Dose de Fertilizante e Altura Final",
    x = "Dose de fertilizante (mg)",
    y = "Altura final da planta (cm)"
  ) +
  
  theme_classic()

# Exibir o gráfico
grafico_facetas

# Salvar a imagem
ggsave(
  filename = "experimento_botanica_facetas.png",
  plot = grafico_facetas,
  width = 10,
  height = 5,
  dpi = 300
)
```

Exercício 4 — Layouts Profissionais e Análise Marginal (ggExtra e patchwork)
Utilizando os novos conceitos de organização de layouts complexos, resolva os desafios abaixo para a base df_botanica:

a) Análise Marginal com ggExtra: Crie um gráfico de dispersão central de altura por dose. Mapeie a variável especie para a cor dos pontos. Em seguida, utilize a função ggMarginal() para adicionar histogramas marginais preenchidos nas bordas (tanto no topo quanto na direita), garantindo que as cores das barras sigam os grupos de espécies (groupFill = TRUE).
```{r}

install.packages("ggExtra")
install.packages("patchwork")

library(ggplot2)
library(ggExtra)
library(patchwork)

# Gráfico de dispersão central
grafico_dispersao <- ggplot(
  df_botanica,
  aes(x = dose, y = altura, color = especie)
) +
  geom_point(size = 3) +
  labs(
    title = "Dose de Fertilizante versus Altura da Planta",
    x = "Dose de fertilizante (mg)",
    y = "Altura final (cm)",
    color = "Espécie"
  ) +
  theme_classic()

# Adicionar histogramas marginais
grafico_marginal <- ggMarginal(
  grafico_dispersao,
  type = "histogram",
  fill = NULL,
  groupFill = TRUE,
  groupColour = TRUE
)

# Exibir o gráfico
grafico_marginal
```

b) Combinação Avançada com patchwork: Crie dois gráficos separados para a variável altura:
Um Boxplot horizontal da altura por espécie (ggplot(df_botanica, aes(x = altura, fill = especie)) + geom_boxplot()).
Um Histograma geral da altura com 12 intervalos (bins = 12).
```{r}
boxplot_altura <- ggplot(
  df_botanica,
  aes(x = altura, fill = especie)
) +
  geom_boxplot() +
  labs(
    title = "Distribuição da Altura por Espécie",
    x = "Altura final (cm)",
    y = "Espécie",
    fill = "Espécie"
  ) +
  theme_classic()
```

Histograma:

```{r}
histograma_altura <- ggplot(
  df_botanica,
  aes(x = altura)
) +
  geom_histogram(
    bins = 12,
    fill = "steelblue",
    color = "white"
  ) +
  labs(
    title = "Distribuição Geral da Altura",
    x = "Altura final (cm)",
    y = "Frequência"
  ) +
  theme_classic()
```



c) Montagem Final: Utilizando os operadores do pacote patchwork, empilhe verticalmente o Boxplot construído sobre o Histograma, configurando o layout para que o Boxplot ocupe 25% da altura total da imagem e o histograma ocupe os 75% restantes. Salve o resultado final com o nome "layout_distribuicao_plantas.png".


```{r}
# Montagem vertical
layout_final <- boxplot_altura / histograma_altura +
  plot_layout(heights = c(1, 3))

# Exibir o layout
layout_final

# Salvar a imagem final
ggsave(
  filename = "layout_distribuicao_plantas.png",
  plot = layout_final,
  width = 10,
  height = 8,
  dpi = 300
)
```

Exercício 5 — Desafio de Séries Temporais e Formatação (Bônus)

O botânico mediu a altura média das plantas ao longo de 5 semanas consecutivas para ambas as espécies:

```{r}
df_temporal <- data.frame(
  semana = rep(1:5, times = 2),
  altura_media = c(12.5, 22.4, 35.1, 48.3, 62.1,  # Especie 1
                   10.2, 15.3, 21.4, 28.6, 35.2), # Especie 2
  especie = rep(c("Especie 1", "Especie 2"), each = 5)
)
```


Desafio: 
a) Construa um gráfico de linhas mostrando a evolução da altura_media (y) ao longo da semana (x). 
b) Garanta que cada espécie tenha uma linha de cor diferente. Dica: Lembre-se de mapear o argument group para que o ggplot saiba como conectar os pontos corretamente. 
c) Adicione uma camada de pontos (geom_point) sobre as lines para destacar as medições de cada semana. 
d) Formate o eixo Y para exibir os números acompanhados pelo sufixo ” cm” de maneira automática, utilizando a função de formatação adequada do pacote scales (ex: labels = label_number(suffix = " cm")). 
e) Altere o tema para theme_minimal().

```{r}
library(ggplot2)
library(scales)

ggplot(df_temporal, aes(x = semana, y = altura_media, 
                        color = especie, group = especie)) +
  geom_line() +
  geom_point() +
  scale_y_continuous(labels = label_number(suffix = " cm")) +
  theme_minimal() +
  labs(
    title = "Evolução da Altura Média das Plantas",
    x = "Semana",
    y = "Altura Média",
    color = "Espécie"
  )
```




