---
title: "Familia Apply"
output: html_notebook
---
Exercicios Praticos

Os estudantes devem resolver as questoes abaixo preenchendo os espacos em branco de codigo sem utilizar estruturas de loop tradicionais (como ‘for’ ou ‘while’).

============================= # ======================================== # =============================

Exercicio 1 (Uso da funcao apply)

Utilizando o conjunto de dados nativo ‘mtcars’, filtre apenas as colunas numericas de rendimento e potencia (‘mpg’, ‘hp’, ‘wt’). Calcule o valor maximo registrado para cada uma dessas colunas.

```{r}
# Selecionando as colunas mpg, hp e wt
dados <- mtcars[, c("mpg", "hp", "wt")]

# Calculando o valor máximo de cada coluna
resultado <- apply(dados, 2, max)

# Exibindo o resultado
resultado

```


Exercicio 2 (Uso da funcao lapply)

Crie uma lista contendo tres vetores numericos quaisquer de tamanhos variados. Use a funcao lapply para extrair a raiz quadrada de cada um dos numeros contidos em todos os elementos da lista.

```{r}

# Criando uma lista com três vetores numéricos
lista <- list(
  c(4, 9, 16),
  c(25, 36),
  c(49, 64, 81, 100)
)

# Calculando a raiz quadrada de todos os elementos
resultado <- lapply(lista, sqrt)

# Exibindo o resultado
resultado

```


Exercicio 3 (Uso da funcao sapply)

Utilizando a mesma lista criada no Exercicio 2, utilize a funcao sapply associada a uma funcao anonima para capturar exclusivamente o primeiro elemento localizado em cada um dos vetores.

```{r}

# Utilizando a lista criada no Exercício 2
lista <- list(
  c(4, 9, 16),
  c(25, 36),
  c(49, 64, 81, 100)
)

# Extraindo o primeiro elemento de cada vetor
resultado <- sapply(lista, function(x) x[1])

# Exibindo o resultado
resultado

```


Exercicio 4 (Uso da funcao tapply)

Utilizando o banco de dados nativo do R denominado ‘iris’, utilize a funcao tapply para extrair o desvio padrao (funcao ‘sd’) da variavel ‘Petal.Length’ agrupada de acordo com as categorias de especies contidas na variavel ‘Species’.

```{r}

# Calculando o desvio padrão de Petal.Length
# para cada espécie
resultado <- tapply(
  iris$Petal.Length,
  iris$Species,
  sd
)

# Exibindo o resultado
resultado


```


Exercicio 5

1. Construa uma função com argumentos n, mean e sigma, que simule uma amostra de tamanho n de uma uma distribuição normal com média mean e desvio padrão sd, calule sua média e a distância entre esse valor e o valor de mean.
2. Para mean = 50 e sd = 10, replique o uso dessa função 1000 vezes.
3. Calcule a média e o desvio padrão e construa o histograma para os valores gerados no item acima.

```{r}

# Criando a função
simula <- function(n, mean, sigma) {
  
  # Gerando uma amostra da distribuição normal
  amostra <- rnorm(n, mean = mean, sd = sigma)
  
  # Calculando a média da amostra
  media_amostra <- mean(amostra)
  
  # Calculando a distância entre a média amostral e a média informada
  distancia <- abs(media_amostra - mean)
  
  # Retornando a distância
  return(distancia)
}


# Repetindo a simulação 1000 vezes
# Aqui foi utilizado n = 100, mean = 50 e sigma = 10
resultados <- replicate(
  1000,
  simula(100, 50, 10)
)


# Calculando a média dos resultados
media_resultados <- mean(resultados)

# Calculando o desvio padrão dos resultados
desvio_padrao_resultados <- sd(resultados)

# Exibindo a média
media_resultados

# Exibindo o desvio padrão
desvio_padrao_resultados


# Construindo o histograma
hist(
  resultados,
  main = "Distribuição das Distâncias",
  xlab = "Distância entre a média amostral e a média populacional",
  ylab = "Frequência"
)


```

