---
title: "Aula 14.08"
author: "Gabriel Peixoto"
date: "2026-08-21"
output: html_document
---
Criando um dataframe 'alunos':

```{r}
alunos <- data.frame(
  id = 1:10,
  curso = c("Civil","Civil","Producao","Civil","Producao","Producao","Civil","Ambiental","Ambiental","Civil"),
  periodo = c(3,5,2,3,4,6,5,2,4,7)
    )
alunos
```
função unique() para descobrir os cursos.

- para descobrir quais elementos de cada coluna aparecem.

```{r}
unique(alunos$curso)
```
função unique() para descobrir quais períodos aparecem.

```{r}
unique(alunos$periodo)
```
função unique() ao dataframe inteiro:

- nesse caso, o R retorna apenas as combinações distintas entre curso e período. 

```{r}
unique(alunos[c("curso","periodo")])
```
=============== # =========================== # ====================

ATIVIDADE 01 

Pegando o conjunto de dados 'CO2'. (Já vem instalado no R):
```{r}
data(CO2)
View(CO2)
head(CO2)
```
Verificando as plantas existentes:

```{r}
unique(CO2$Plant)

```
Verificando os tipos das plantas:

```{r}
unique(CO2$Type)
```
Combinações únicas entre as quatro primeiras colunas:
```{r}
unique(CO2[c("Plant","Type","Treatment","conc")])
```
Criando um novo data.frame:

```{r}
data1 = data.frame(
  Plant = CO2$Plant,
  Type = CO2$Type,
  Treatment = CO2$Treatment,
  conc = CO2$conc)

## para citar uma coluna específica do dataframe, data$coluna.

data1
```
Explicação: 

Quando buscamos encontrar quais tipos de dados aparecem em um data.frame muito extenso. 


=================== # ========================== # ================

Parte 2 - função merge()

Como o nome sugere, a função merge é usada para unir dois data.frames, a partir de uma ou mais variáveis em comum. 

Criando dois datas:
```{r}
alunos <- data.frame(
  id = c(1,2,3,4,5),
  nomes = c("Gabriel","Cecília","Laura","Marcos","Milena"),
  curso = c("Mecanica","Ambiental","Quimica","Civil","Ambiental")
)

notas <- data.frame(
  id = c(1,2,3,4,5),
  nota = c(10.0,6.0,6.5,7.0,4.0)
)
```

usando a merge() para unir os dois datas, com o uso da variável em comum 'id'.

```{r}
merge(alunos,notas,by="id")

```
No caso da coluna ser igual, mas ter nomes diferentes nos dois:

```{r}
notas2 <- data.frame(
  codigo = c(1,2,3,4,5),
  nota = c(10.0,6.0,6.5,7.0,4.0)
)

merge(alunos,notas2,by.x = "id",by.y = "codigo")

```
Obs.: No caso das duas colunas não serem 100% correspondentes, o merge() irá retornar apenas os valores que forem comuns às duas. 
Ou, usando o comando 'all.x = TRUE' no final, ele mantém mesmo essas colocando NA nos valores faltantes. 

================ # ============================= # ================

ATIVIDADE 2

Criando os objetos: 
```{r}
alunos <- data.frame(
  id = 1:8,
  curso = c("Civil", "Civil", "Producao", "Civil","Ambiental", "Producao", "Civil", "Ambiental")
)

desempenho <- data.frame(
  id = c(1, 2, 3, 4, 6, 7),
  media = c(7.2, 8.1, 6.8, 9.0, 7.5, 8.7)
)
```

Combinando as duas com 'id': 

```{r}
merge(alunos,desempenho,by = "id")
```
Resp.: 6 alunos possuem informações de desempenho.

Utilizando all.x = TRUE: 

```{r}
merge(alunos,desempenho,by = "id",all.x = TRUE)
```
Os alunos '5' e '8' não possuem informações de desempenho.
O segundo resultado é mais completo, explicitando essa informação.


================== # ========================== # =================

Parte 3 - A função aggregate()

A função agreggate() permite calcular estatísticas resumidas para diferentes grupos. 
É útil, por exemplo, para calcular estatísticas por grupo, como médias, somas, mínimos e máximos, etc.

```{r}
dados <- data.frame(
  curso = c("Civil", "Civil", "Civil",
            "Producao", "Producao", "Producao",
            "Ambiental", "Ambiental", "Ambiental"),
  nota = c(7, 8, 9, 6, 7, 8, 8, 9, 10)
)
dados
```

Calculando a média por curso com aggregate(): 

```{r}
aggregate(nota ~ curso,data = dados, FUN = mean)
```
Calculando a soma das notas: 

```{r}
aggregate(nota ~ curso, data = dados, FUN = sum)
```
Desvio padrão:

```{r}
aggregate(nota ~ curso, data = dados, FUN = sd)
```
máximo:

```{r}
aggregate(nota ~ curso, data = dados, FUN = max)
```
Mais de uma variável por agrupamento

Criando um novo data:

```{r}
dados <- data.frame(
  curso = c("Civil", "Civil", "Civil", "Civil",
            "Producao", "Producao", "Producao", "Producao"),
  sexo = c("F", "M", "F", "M", "F", "M", "F", "M"),
  nota = c(7, 8, 9, 6, 6, 7, 8, 9)
)
```
Calculando a média por curso e sexo: 

```{r}
aggregate(nota ~ curso + sexo, data = dados, FUN = mean)
```
================= # ============================== # ==============

ATIVIDADE 3

Criando um novo data:

```{r}
engenharia <- data.frame(
  curso = c("Civil", "Civil", "Civil", "Civil",
            "Producao", "Producao", "Producao", "Producao",
            "Ambiental", "Ambiental", "Ambiental", "Ambiental"),
  turno = c("Diurno", "Noturno", "Diurno", "Noturno",
            "Diurno", "Noturno", "Diurno", "Noturno",
            "Diurno", "Noturno", "Diurno", "Noturno"),
  nota = c(7.0, 6.5, 8.0, 7.5,
           6.0, 7.0, 8.5, 7.5,
           8.0, 9.0, 7.5, 8.5)
)

engenharia
```
Média por curso:

```{r}
aggregate(nota~curso,data=engenharia,FUN=mean)
```
Média por turno:

```{r}
aggregate(nota~turno,data=engenharia,FUN=mean)
```
Média por curso e turno: 

```{r}
aggregate(nota~curso+turno,data=engenharia,FUN=mean)
```
Maior nota em cada curso:

```{r}
aggregate(nota~curso,data=engenharia,FUN=max)
```
Desvio padrão de nota por curso:

```{r}
aggregate(nota~curso,data=engenharia,FUN=sd)
```

==================== # ========================= # ================

ATIVIDADE 4 

Analisando o arquivo CO2:
```{r}
head(CO2)
```
Soma dos valores de uptake por tratamento:

```{r}
aggregate(uptake~Treatment,data=CO2,FUN=sum)
```
Média dos valores de uptake por concentração:

```{r}
aggregate(uptake~conc,data=CO2,FUN=mean)
```
Média dos valores de uptake por todas as outras variáveis.

```{r}
aggregate(uptake~Plant+Type+Treatment+conc,data=CO2,FUN=mean)
```
===================== # ======================== # ================

Formatos Wide e Long

Criando um data wide (padrão):
```{r}
notas_wide <- data.frame(
  aluno = c(1, 2, 3),
  prova1 = c(7, 8, 6),
  prova2 = c(8, 9, 7),
  prova3 = c(9, 8, 8)
)
notas_wide
```
Transformando wide em long:

Baixar o tidyr.

```{r}
library(tidyr)
notas_long <- pivot_longer(
  notas_wide,
  cols = c(prova1,prova2,prova3),
  names_to = "prova",
  values_to = "nota"
)

## também daria para indicar as colunas pela posição. Nesse caso, colunas de 2:4. 

notas_long
```
================ # ========================= # ====================

ATIVIDADE 5

Transformando notas_wide em notas_long.

```{r}
notas_long <- pivot_longer(
  notas_wide,
  cols = c(prova1,prova2,prova3),
  names_to = "prova",
  values_to = "nota"
)

notas_long
```
A variável 'aluno' indica os alunos.
A variável 'prova' contém o tipo de prova.
A variável 'nota' contém o valor de cada nota. 
As linhas aumentam, porque resumimos valores que estavam cada em um em uma coluna, para diversas linhas diferentes. 

==================== # =========================== # ==============

APLICAÇÃO INTEGRADA 7

```{r}
concreto <- data.frame(
  corpo = 1:6,
  resistencia_7 = c(18, 21, 20, 19, 22, 21),
  resistencia_28 = c(25, 28, 27, 26, 29, 28),
  resistencia_56 = c(27, 30, 29, 28, 31, 30)
)
concreto
```
transformar os dados para long:

```{r}
concreto_long <- pivot_longer(
  concreto,
  cols = c(resistencia_7,resistencia_28,resistencia_56),
  names_to = "idade",
  values_to = "resistencia"
)
concreto_long
```
retirando a palavra "resistencia" da variável idade usando sub().

```{r}
concreto_long$idade = sub(
  "resistencia_",
  "",
  concreto_long$idade
)

concreto_long
```
Calculando a resistência média por idade

```{r}
aggregate(resistencia~idade, data=concreto_long,FUN=mean)
```
desvio padrão por idade:

```{r}
aggregate(resistencia~idade, data=concreto_long,FUN=mean)
```
Retornando ao formato wide:

```{r}
concreto_wide <- pivot_wider(
  concreto_long,
  names_from = idade,
  values_from = resistencia
)

concreto_wide
```
================== # ========================= # =============

ATIVIDADE INTEGRADA 08

Analisando novamente os dados da resistência de três tipos de concreto (diferenciados por idade) em relação a resistência.

```{r}
materiais <- data.frame(
  id = 1:8,
  tipo = c("C20","C20", "C20", "C25",
    "C25", "C25", "C30", "C30"
  ),
  resistencia_7 = c(
    15, 16, 17, 18, 19, 20, 22, 23
  ),
  resistencia_28 = c(
    21, 22, 23, 25, 26, 27, 29, 31
  ),
  resistencia_56 = c(
    23, 24, 25, 27, 28, 29, 32, 34
  )
)

materiais


```
usando unique() para identificar os tipos de concreto:

```{r}
unique(materiais$tipo)
```
Transformação para long:

```{r}
materiais_long = pivot_longer(
  materiais,
  cols = c("resistencia_7","resistencia_28","resistencia_56"),
  names_to = "idade",
  values_to = "resistencia"
)

materiais_long
```
aggregate() para calcular estatísticas

resistÊncia média por idade:
```{r}
aggregate(resistencia~idade,data=materiais_long,FUN=mean)
```

resistÊncia média por tipo de concreto:
```{r}
aggregate(resistencia~tipo,data=materiais_long,FUN=mean)
```

resistência média por tipo e idade:
```{r}
aggregate(resistencia~tipo+idade,data=materiais_long,FUN=mean)
```
desvio-padrão por tipo e idade:

```{r}
aggregate(resistencia~tipo+idade,data=materiais_long,FUN=sd)
```

================= # =========================== # =================

ATIVIDADE INTEGRADA 9

Crie um segundo data.frame contendo informações adicionais sobre os corpos de prova:

```{r}
caracteristicas <- data.frame(
  id = 1:8,
  slump = c(8, 7, 9, 8, 10, 9, 7, 8),
  agregado = c(
    "Brita1", "Brita1", "Brita2", "Brita2",
    "Brita1", "Brita2", "Brita2", "Brita1"
  )
)
caracteristicas
```
utilizando merge() para combinar materiais e características.

```{r}
materiais_completo <- merge(
  materiais,
  caracteristicas,
  by='id'
)
materiais_completo
```
Resistência média aos 28 dias por tipo de agregado:

```{r}
aggregate(resistencia_28~agregado,data=materiais_completo,FUN=mean)
```
Resistência média aos 28 dias por tipo de concreto:

```{r}
aggregate(resistencia_28~tipo,data=materiais_completo,FUN=mean)
```
Resistência média aos 28 dias por tipo de concreto e agregado:

```{r}
aggregate(resistencia_28~tipo+agregado,data=materiais_completo,FUN=mean)
```
Média entre 7, 28 e 56 dias:
```{r}

```

================== # ============================== # =============

10 - QUESTÕES DE INTERPRETAÇÃO

1 - O concreto C30 apresentou maior resistÊncia aos 28 dias.
2 - 













