---
title: "Aula 04.09 - Conditionals and Loops"
output: html_notebook
---

Sintaxe do primeiro If: 

```{r}
nota <- 72

if(nota >= 60) {
  print("aprovado")
}
```
Sintaxe do If + Else:

```{r}
if(nota >= 60) {
  print("Aprovado")
} else {
  print("Reprovado")
}
```
Uso de "else if":

```{r}
if (nota >= 90)  {
  conceito <- "A"
} else if (nota >= 80) {
  conceito <- "B"
} else if (nota >= 70) {
  conceito <- "C"
} else {
  conceito <- "F"
}

print(conceito)
```
Uso de "ifelse":
Enquanto if avalia objetos elementares, ifelse é uma função aplicada à vetores. Ele avalia a condição para cada elemento do vetor e retorna outro vetor de mesmo comprimento com os resultados. 

```{r}
notas<-c(56,80,60)
frequencia=c("suficiente","suficiente","insuficiente")
resultado=ifelse(notas>=60 & frequencia=="suficiente","aprovado", ifelse(nota>=60 & frequencia=="insuficiente","reprovado por frequencia",ifelse(nota<60 & frequencia=="suficiente","reprovado por nota","reprovado por nota e frequência")))

# cada ifelse precisa de um resultado para sim e outro para não. 

print(resultado)
```
Criando uma função para classificar o risco de crédito de clientes

```{r}
avaliar_credito <- function(score, renda, divida_ativa) {
  
# Análise da presença de dívida ativa"
  
    if (divida_ativa == "Sim") {
    return("Crédito Negado - Dívida Ativa")
    }
  
# Análise combinada de Score e Renda
  
    if (score >= 750) {
    return("Crédito Aprovado - Linha Premium")
    } else if (score >= 500 & renda >= 3000) {
    return("Crédito Aprovado - Linha Standard")
    } else if (score >= 500 & renda < 3000) {
    return("Crédito Aprovado com fiador")
    } else {
    return("Crédito Negado")
  }
}

# Testando a função com um cliente específico
avaliar_credito(score = 620, renda = 2500, divida_ativa = FALSE)
```
Função de média móvel com laço de repetição:

```{r}
media_movel = function(x) {
  n <- length(x)
  mm = numeric(n-2)
  for(i in 3:n) {
    mm[i-2] = mean(x[(i-2):i])
  }
  
  grafico = plot(1:n,x,xlab="dias",ylab="medição",type = "b",pch=1,cex.lab=1,ylim=c(-2,3))
  lines(2:(n-1),mm,col=2,type="b",lty=2,pch=16)
legend("topright",col=c(1,2),pch=c(1,16),legend=c("medição","Media Movel"),cex=0.7,horiz=TRUE,bty="n")
# resutados fornecidos pela função
return(list(mediasm=mm,grafico=grafico))
}
}
```

=============== # ========================= # ============

Atividade 01 (for):

```{r}
retornos_ibov <- c(0.12, -1.45, 0.88, -0.23,1.15, -0.92, -1.84, 2.05, 0.34, -0.76, 1.42,-1.18,0.05, 0.91, -2.11, 0.67, 1.23, -0.45, -0.89, 0.54,1.98, -1.32, -0.11, 0.76, -0.98, 0.43,-1.67,2.21,-0.54, 0.12, -0.87, 1.09, -1.24, 0.34, 0.95, -2.43,1.76, -0.08, -0.65, 1.12, -1.54, 0.89, 0.23,-0.43,1.34, -1.98, 0.56, 0.11, -0.78, 1.21)

media_movel(retornos_ibov)
```
Atividade 02: 

```{r}
media_movel_tam = function(x,tamanho) {
  n <- length(x)
  qtd_medias_moveis <- (n - tamanho + 1)
  mm = numeric(n - tamanho + 1)
  for(i in 3:n) {
    mm[i-tamanho+1] = mean(x[(i-tamanho+1:i)])
  }
  
  a = mean(1-tamanho)
  b = n - a - 1 
  grafico = plot(1:n,x,xlab="dias",ylab="medição",type = "b",pch=1,cex.lab=1,ylim=c(-2,3))
  lines(2:(n-1),mm,col=2,type="b",lty=2,pch=16)
  legend("topright",col=c(1,2),pch=c(1,16),legend=c("medição","Media Movel"),cex=0.7,horiz=TRUE,bty="n")
# resutados fornecidos pela função
return(list(mediasm=mm,grafico=grafico))
}


## n - tamanho + 1

```

Atividade 03:

```{r}

```

=============== # ========================= # ============

WHILE

Exemplo 01:

```{r}

media_movelW=function(x){      # cria a funçao 
n<- length(x)                  # calcula o comprimento de x
mm=numeric(n-2)                # cria um vetor de zeros de tamanho n-2                                 # para armazenar as médias moveis
i=3 #inicia o contador
while (i<=n) {
  mm[i-2]=mean(x[(i-2):i])    #calcula media movel e atualiza mm
  i=i+1                       #atualiza o contador
}
# construção do grafico
grafico=plot(1:n,x,xlab="dias",ylab="medição",type="b",pch=1,cex.lab=1,ylim=c(-2,3))
lines(2:(n-1),mm,col=2,type="b",lty=2,pch=16)
legend("topright",col=c(1,2),pch=c(1,16),legend=c("medição","Media Movel"),cex=0.7,horiz=TRUE,bty="n")
# define resultados da função
return(list(mediasm=mm,grafico=grafico))
}

```

Exemplo 02:

```{r}
# Parâmetros iniciais do problema
x_atual <- 10           # Ponto de partida inicial
taxa_aprendizado <- 0.1 # Alpha (tamanho do passo)
tolerancia <- 0.0001    # Critério de convergência (Epsilon)
max_iter <- 1000        # Limite de segurança contra loops infinitos

# Variáveis de controle do laço
diferenca <- Inf     # Inicializa a diferença como "infinita"
iteracao <- 0        # Contador de passos

# 3. Laço while para avaliar a convergência
while (diferenca > tolerancia && iteracao < max_iter) {
# Calcula o gradiente no ponto atual (Derivada de x^2 é 2x)
  gradiente <- 2 * x_atual
# Aplica a regra de atualização
  x_novo <- x_atual - taxa_aprendizado * gradiente
  
# Calcula a distância percorrida neste passo (Critério de Convergência)
  diferenca <- abs(x_novo - x_atual)
  
# Atualiza as variáveis para a próxima iteração
  x_atual <- x_novo
  iteracao <- iteracao + 1
}

# 4. Exibição dos resultados
cat("--- Resultado da Otimização ---\n",
"Ponto mínimo encontrado (x):", round(x_atual, 5), "\n",
"Número de iterações para convergir:", iteracao, "\n")

```

Atividade 01: 

```{r}
otimizacao <- function(x_atual,taxa_aprendizado,tolerancia) {
max_iter <- 1000        # Limite de segurança contra loops infinitos

# Variáveis de controle do laço
diferenca <- Inf     # Inicializa a diferença como "infinita"

# 3. Laço while para avaliar a convergência
while (diferenca > tolerancia && iteracao < max_iter) {
# Calcula o gradiente no ponto atual (Derivada de x^2 é 2x)
  gradiente <- 2 * x_atual
# Aplica a regra de atualização
  x_novo <- x_atual - taxa_aprendizado * gradiente
  
# Calcula a distância percorrida neste passo (Critério de Convergência)
  diferenca <- abs(x_novo - x_atual)
  
# Atualiza as variáveis para a próxima iteração
  x_atual <- x_novo
  iteracao <- iteracao + 1
}

# 4. Exibição dos resultados
cat("--- Resultado da Otimização ---\n",
"Ponto mínimo encontrado (x):", round(x_atual, 5), "\n",
"Número de iterações para convergir:", iteracao, "\n")
}

otimizacao(10,0.1,0.0001)

```
Atividade 02:

```{r}
otimizacao(5,0.1,0.0001)
```
Atividade 03:

```{r}
otimizacao2 <- function(x_atual,taxa_aprendizado,tolerancia) {
max_iter <- 1000        # Limite de segurança contra loops infinitos

# Variáveis de controle do laço
diferenca <- Inf     # Inicializa a diferença como "infinita"

# 3. Laço while para avaliar a convergência
while (diferenca > tolerancia && iteracao < max_iter) {
# Calcula o gradiente no ponto atual (Derivada de x^2 é 2x)
  gradiente <- 2 * x_atual - 10
# Aplica a regra de atualização
  x_novo <- x_atual - taxa_aprendizado * gradiente
  
# Calcula a distância percorrida neste passo (Critério de Convergência)
  diferenca <- abs(x_novo - x_atual)
  
# Atualiza as variáveis para a próxima iteração
  x_atual <- x_novo
  iteracao <- iteracao + 1
}

# 4. Exibição dos resultados
cat("--- Resultado da Otimização ---\n",
"Ponto mínimo encontrado (x):", round(x_atual, 5), "\n",
"Número de iterações para convergir:", iteracao, "\n")
}

otimizacao2(10,0.1,0.0001)

```
=============== # ========================= # ============

WHILE

Ativida 01 

Escolha um número qualquer (ex: numero <- 7) e construa um loop for que exiba a tabuada desse número do 1 ao 10 no console, no formato: “7 x 1 = 7”, “7 x 2 = 14”, etc. (Dica: use a função paste() ou cat()).

```{r}
tabuada <- function(numero) {
  
  for (i in 1:10) {
    cat(numero, "x", i, "=", numero * i, "\n")
  }
  
}

tabuada(7)
```
Atividade 02: 

```{r}
jogar_dado <- function() {
  
  repeat {
    
    numero <- sample(1:6, 1)
    print(numero)
    
    if (numero == 6) {
      break
    }
    
  }
  
}

jogar_dado()
```
Atividade 03: 

```{r}
jogar_dado_100 <- function() {
  
  for (i in 1:100) {
    
    numero <- sample(1:6, 1)
    print(numero)
    
    if (numero == 6) {
      break
    }
    
  }
  
}

jogar_dado_100()
```


```{r}
```


```{r}
```


```{r}
```

