---
title: "Aula 11.09 - Gabriel Peixoto"
output: html_document
date: "2026-09-11"
---

Um botânico realizou um experimento para analisar o impacto da Dose de Fertilizante (Variável X, em miligramas) na Altura Final da Planta (Variável Y, em centímetros). Ele utilizou 50 mudas divididas em duas espécies com portes e necessidades denotadas por especie 1 e especie 2. As seguir são apresentados os valores de x e y separamente para cada espécie.

x1 <- c(74.9, 98.1, 89.3, 83.9, 66.2, 66.2, 62.3, 94.7, 84.0, 88.3, 60.8, 98.8, 93.3, 68.5, 67.3, 67.3, 72.2, 77.0, 77.3, 71.6, 65.6, 71.7, 89.7, 78.2, 85.6) x2 <- c(27.9, 43.5, 37.8, 31.8, 21.8, 22.1, 22.0, 47.3, 38.2, 40.5, 20.2, 49.6, 44.2, 23.4, 22.8, 22.8, 26.1, 29.5, 29.7, 25.5, 23.2, 25.7, 41.3, 31.9, 37.1) y1 <- c(59.8, 80.6, 74.3, 67.7, 48.4, 56.4, 54.7, 81.3, 66.4, 71.9,43.6, 84.2, 73.0, 50.8, 57.5, 54.4, 59.5, 60.9, 57.0, 55.4, 50.7, 61.3, 64.9, 67.5, 68.0) y2 <- c(24.3, 32.5, 21.0, 26.5, 13.5, 14.5, 21.3, 36.3, 26.6, 31.6, 13.5, 40.9, 34.5, 14.2, 13.0, 13.2, 21.6, 22.1, 15.1, 18.2, 19.4, 18.0, 25.5, 21.6, 26.6)


--- 

Gráfico 1:

- Faça o plot de y1 versus x1.
- Atribua titulo ao gráfico e às variaveis representadas no eixos x1 e y1.
- Inclua uma grade ao grafico com linhas azuis claras.
- Acrescente uma linha horizontal passando pela média amostral de y1 e uma linha vertical passando pela média de x1.
- Acrescente ao gráfico a reta de regressão estimada. Observe que essa reta passa pelo ponto (\mean(x),\mean(y)).
- Nas margens esquerda e inferior do gráfico escreva y1¯ e x1¯ na posições correspondentes a esses valores.
- Desenhe no grafico um segmento de reta na cor vermelha unindo os pontos (43.5,80.6) o ponto dados pelas médias de x1 e y1.
- Inclua no corpo do gráfico ρ= ao valor correspondente da correlação entre y1 e x1 usando bquote. (para escrever a letra ρ use .)
- Inclua na figura o grafico rugs para as variáveis y1 e x1.

```{r}
x1 <- c(74.9, 98.1, 89.3, 83.9, 66.2, 66.2, 62.3, 94.7, 84.0, 88.3, 60.8, 98.8, 93.3, 68.5, 67.3, 67.3, 72.2, 77.0, 77.3, 71.6, 65.6, 71.7, 89.7, 78.2, 85.6) 

x2 <- c(27.9, 43.5, 37.8, 31.8, 21.8, 22.1, 22.0, 47.3, 38.2, 40.5, 20.2, 49.6, 44.2, 23.4, 22.8, 22.8, 26.1, 29.5, 29.7, 25.5, 23.2, 25.7, 41.3, 31.9, 37.1)

y1 <- c(59.8, 80.6, 74.3, 67.7, 48.4, 56.4, 54.7, 81.3, 66.4, 71.9,43.6, 84.2, 73.0, 50.8, 57.5, 54.4, 59.5, 60.9, 57.0, 55.4, 50.7, 61.3, 64.9, 67.5, 68.0) 

y2 <- c(24.3, 32.5, 21.0, 26.5, 13.5, 14.5, 21.3, 36.3, 26.6, 31.6, 13.5, 40.9, 34.5, 14.2, 13.0, 13.2, 21.6, 22.1, 15.1, 18.2, 19.4, 18.0, 25.5, 21.6, 26.6)

```



```{r}

```



```{r}

# Gráfico de dispersão
plot(x1, y1,
     main = "Dose de Fertilizante × Altura Final da Planta",
     xlab = "Dose de Fertilizante (mg)",
     ylab = "Altura Final da Planta (cm)",
     pch = 19)

# Médias
media_x1 <- mean(x1)
media_y1 <- mean(y1)

# Correlação
rho <- cor(x1, y1)

# Modelo de regressão linear
modelo <- lm(y1 ~ x1)


# Grade
grid(col = "lightblue")

# Linha horizontal na média de y1
abline(h = media_y1)

# Linha vertical na média de x1
abline(v = media_x1)

# Reta de regressão
abline(modelo)

# Rugs
rug(x1, side = 1)
rug(y1, side = 2)

# Segmento vermelho entre (43.5, 80.6) e o ponto das médias
segments(43.5, 80.6,
         media_x1, media_y1,
         col = "red",
         lwd = 2)

# y1 médio na margem esquerda
text(par("usr")[1], media_y1,
     labels = expression(bar(y)[1]),
     pos = 2)

# x1 médio na margem inferior
text(media_x1, par("usr")[3],
     labels = expression(bar(x)[1]),
     pos = 1)

# Correlação dentro do gráfico
text(65, 82,
     bquote(rho == .(round(rho, 3))),
     cex = 1.2)


```


```{r}
plot(x1, y1,
     xlim = range(c(x1, x2)),
     ylim = range(c(y1, y2)),
     pch = 16,
     col = "red",
     main = "Dose de Fertilizante × Altura Final da Planta",
     xlab = "Dose de Fertilizante (mg)",
     ylab = "Altura Final da Planta (cm)")

points(x2, y2,
       pch = 1,
       col = "blue")

legend("topleft",
       legend = c("Espécie 1", "Espécie 2"),
       col = c("red", "blue"),
       pch = c(16, 1))
```

```{r}
x <- c(x1, x2)
y <- c(y1, y2)

grupo <- factor(c(rep("Espécie 1", length(x1)),
                  rep("Espécie 2", length(x2))))

plot(y ~ x,
     col = grupo,
     pch = as.numeric(grupo),
     main = "Dose de Fertilizante × Altura Final da Planta",
     xlab = "Dose de Fertilizante (mg)",
     ylab = "Altura Final da Planta (cm)")

legend("topleft",
       legend = levels(grupo),
       col = 1:2,
       pch = 1:2)
```
```{r}
# Histograma de y1
hist(y1,
     probability = TRUE,
     xlim = c(20, 120),
     ylim = c(0, 0.10),
     col = "lightgray",
     main = "Distribuição das alturas das plantas",
     xlab = "Altura (cm)",
     ylab = "Densidade")

# Histograma de y2
hist(y2,
     probability = TRUE,
     add = TRUE,
     col = "lightblue")

# Curva normal de y1
curve(dnorm(x,
            mean = mean(y1),
            sd = sd(y1)),
      from = 20,
      to = 120,
      add = TRUE,
      col = "red",
      lwd = 2)

# Curva normal de y2
curve(dnorm(x,
            mean = mean(y2),
            sd = sd(y2)),
      from = 20,
      to = 120,
      add = TRUE,
      col = "blue",
      lwd = 2)

# Legenda
legend("topright",
       legend = c("Espécie 1", "Espécie 2",
                  "Normal - Espécie 1", "Normal - Espécie 2"),
       fill = c("lightgray", "lightblue", NA, NA),
       border = c("black", "black", NA, NA),
       col = c(NA, NA, "red", "blue"),
       lwd = c(NA, NA, 2, 2))
```


