---
title: "titulo.sei.la"
author: "Gabriel Peixoto"
date: "2026-08-14"
output: pdf_document
---

```{r}
notas = c(19, 20, 25, 23,  29)
notas
```
```{r}
nomes = c("Bruno", "Luara", "Caio","Maria", "Rita")
nomes
```
Os vetores que desejamos associar sempre devem ser do mesmo tamanho, portanto, se não houver algum valor correspondente em um dos vetores, 
costumamos caracterizá-los como "NA". 

```{r}
nomes = c(nomes, "Pedro")   # o novo vetor vai englobar o antigo vetor nomes e o novo nome "Pedro".
notasE = c(notas, NA)  
nomes
notasE
```
=================== # =========================== # ===============

Usando a função 'seq' para criar sequÊncias.
seq(início,fim,passo)
```{r}
seq_a = seq(1,20,1)
seq_a
```
```{r}
notass = c(57,58,59,60,61,62)
```

```{r}
seq_b = seq(20,1)
seq_b
```

```{r}
seq_c = seq(0,50,5)
seq_c
```

```{r}
seq_d = seq(0,50,2.5)
seq_d
```
repetindo cada valor da sequÊncia com 'rep' e 'each': 
```{r}
seq_e <- rep(c(2,3,4,5,6),each = 3)
seq_e

```
criando uma sequência que se repete 5 vezes. 
```{r}

seq_f <- rep(c(2,3,4), times = 5)
seq_f

```
criando uma sequência com os elementos aluno1, aluno2, aluno3... 

```{r}
seq_g = paste(c("aluno"),1:4,sep="")
seq_g
```
================= # ======================== # ====================

VETOR LÓGICO - criação: 

```{r}
notasA = c(59,60,61,65,70,98,100,NA)
aprovado = notasA >= 60
aprovado
notasB = c(59,65,70,45,86,NA,100,55)
```
Avaliando condições. 
a) Nota menor que 80 nas duas disciplinas (A e B):

```{r}
notasA < 80 & notasB < 80
```
b) Nota menor do que 80 em pelo menos uma das disciplinas.

```{r}
notasA < 80 | notasB < 80
```
a função "is.na()" detecta elementos NA e retorna eles como True. 

```{r}
is.na(notasA)
```
A negação dela, "!is.na()" detecta elementos não-vazios. 

```{r}
!is.na(notasB)
```
Pulei a parte de 'operações' entre vetores e variáveis.

================= # ========================== # ==================

VETORES

```{r}
nomes
notass
```
Percorrendo elementos de um vetor, usando colchetes:

```{r}
nomes[1]
```
Percorrendo elementos de um vetor, por intervalo: 

```{r}
nomes[1:3]
```
Selecionando elementos específicos de um vetor: 

```{r}
notass[c(2,4,6,8)]
## printei só as notas nas posições 2,4,6 e 8.
```
Filtrando vetores por condição lógica:

```{r}
notasAcima = notass[notass>60]
notasAcima
```
```{r}
notass[nomes == "Maria"]
## procurando a nota específica por nome. 
## o vetor procura a posição em 'nomes' do elemnto "Maria" e depois associa essa posição para o 'notass'. 
```
Modificando um elemento do vetor: 

```{r}
notass[3] = 80
notass
```
===================== # ========================== # ==============

Propriedades de Vetores

```{r}
str(nomes)
```
```{r}
str(aprovado)
```

```{r}
length(notass)
```
Para encontrar valores mínimos e máximos de vetores: 

```{r}
min(notass)
```
```{r}
max(notass)
```
Soma e Produto entre elementos de vetor: 
```{r}
sum(notass)
```


```{r}
prod(notass)
```
Para colocar valores em ordem Crescente ou Decrescente:

```{r}
sort(notas,decreasing = FALSE)
```

```{r}
sort(notas,decreasing = TRUE)
```
================ # =========================== # ===============
"Conhecendo melhor um objeto" 

Criando um vetor qualquer: 

```{r}
v1 = c(1,2,3,4,5,6,7,8,9)
```


```{r}
class(v1)
```
```{r}
typeof(v1)
```
```{r}
str(v1)
## obs.: str aqui significa 'structure' do objeto, não string.
```
=================== # ================================ # ========

NOMES DOS ELEMENTOS 

```{r}
dinheiro = c(1,2,3,4,5,6)
dinheiro = dinheiro * 1000
dinheiro
```
Usando a função 'names' para nomear cada elemento desse vetor.

```{r}
names(dinheiro) = c("pobre","mtPobre","OK","bemDeVida","Rico","Milionário")
names(dinheiro)
```
================== # =========================== # ================

Dimensão e Atributos (de matrizes)

```{r}
m1 = matrix(1:6,nrow = 2)
m1
```

Dimensões: 

```{r}
dim(m1)
## 2 linhas e 3 colunas.
```
```{r}
nrow(m1)       ##número de linhas m1
ncol(m1)       ##número de colunas m1
```
=========== # ====================== # ========================

ATIVIDADE 1: 

```{r}
a = c(12, 15, 18, 20)
b = c("A", "B", "C", "D")
c = c(TRUE, FALSE, TRUE, TRUE)
d = matrix(1:8, nrow = 4)
```

classes: 

```{r}
class(a)
class(b)
class(c)
class(d)
```
tipos:

```{r}
typeof(a)
typeof(b)
typeof(c)
typeof(d)
```
length:

```{r}
length(a)
length(b)
length(c)
length(d)
```
structure:

```{r}
str(a)
str(b)
str(c)
str(d)
```
attributes:

```{r}
attributes(a)
attributes(b)
attributes(c)
attributes(d)
```
As dimensões de uma matriz informam o número de linhas e número de colunas. No entanto, o length dá a extensão do elemento. No caso das matrizes, dá a quantidade de elementos. 

================ # ========================= # ===================


ATIVIDADE 2:

```{r}
temperatura = c(24.5, 25.1, 26.3, 24.9)
```

1. 
```{r}
names(temperatura) = c("p1","p2","p3","p4")
```

2. 
```{r}
temperatura["p3"]
```
3.

```{r}
temperatura["p2"] = 25.4
```

4. 
```{r}
names(temperatura) = NULL
```

==================== # ========================= # ================

ATIVIDADE 3: 

```{r}
medida = c(31.2, 28.7, 35.1, 30.4, 33.8, 29.5)
```
1.

```{r}
length(medida)
```
2.

```{r}
min(medida)
max(medida)
```
3.

```{r}
mean(medida)
```
4.

```{r}
sort(medida,decreasing = FALSE)
sort(medida,decreasing = TRUE)
```
5.

```{r}
medida1 = sort(medida,decreasing = TRUE)
medida1[1:3]
```
6.

```{r}
medida[4] = 31.0
```

7.
```{r}
medida30 = medida[medida>=30]
medida30
```
==================== # ============================ # =============

ATIVIDADE 4

```{r}
medida2 = c(72, 68, NA, 75, 70, NA, 73)
```

1. 
```{r}
medidaNA = is.na(medida2)
medidaNA
```
2. 

```{r}
length(medidaNA["TRUE"])
```
3.

```{r}
medidaMEAN = medida2
mean(medida2)
```
4. 

```{r}

```


```{r}
if(mean)
```


```{r}
```


```{r}
```


```{r}
```


```{r}
```


```{r}
```


```{r}
```


```{r}
```


```{r}
```


```{r}
```


```{r}
```


```{r}
```


```{r}
```


```{r}
```


```{r}
```


```{r}
```


```{r}
```


```{r}
```


```{r}
```


```{r}
```


```{r}
```


```{r}
```


```{r}
```


```{r}
```


```{r}
```


```{r}
```


```{r}
```


```{r}
```

